最高法院刑事判決　　　　　　　　　　　　　　　九十三年度台上字第三二０八號
　　上　訴　人　台灣高等法院檢察署檢察官
　　被　　　告　甲○○
　　　　　　　　　　　　（另案在台灣台北監獄執行）
右上訴人因被告違反毒品危害防制條例案件，不服台灣高等法院中華民國九十二年五
月三十日第二審更審判決（九十一年度重上更(三)字第二三六號，起訴案號：台灣台北
地方法院檢察署八十七年度偵字第一三０七三號），提起上訴，本院判決如左：
    主  文
原判決撤銷，發回台灣高等法院。
    理  由
本件原判決以公訴意旨略謂被告甲○○有其理由欄一所載之犯行，涉犯毒品危害防制
條例第四條第二項之販賣第二級毒品罪嫌。惟經審理結果，認無積極證據足認被告有
被訴之上開犯行，因而維持第一審諭知被告無罪之判決，駁回檢察官之第二審上訴。
固非無見。
惟查：（一）、無罪之判決，依法既應記載其理由，則對於被告不利之證據資料，如
何不足以證明被告犯罪，自應詳述其理由，否則即有理由不備之違法。本件原判決無
非以證人陳瑞枝、鍾政晃固於警詢指訴向被告購買安非他命多次施用，但其等於第一
審改稱係向「阿忠」者購買，案發當天係打電話找「阿忠」，「阿忠」沒來，被告前
來云云，二人前後指訴顯有瑕疵，至被告身上被查獲一包安非他命，應係供己施用，
因而為被告有利之認定。然被告於偵查中供稱其係為陳瑞枝、鍾政晃釣出來帶安非他
命至約定地點，為警抓到等語（偵查卷第二十六頁反面），另證人即承辦警員黃聖健
於第一審證稱在鍾政晃家由陳瑞枝打電話說要買安非他命，劉美慧接說有，但都沒出
現，後來說被告會過去，被告出現經陳瑞枝指認而查獲；於原審更審前稱陳瑞枝打電
話時其在旁聽，是被告女友接的，有聽到陳瑞枝講「阿通」又叫「帥哥」等語（第一
審卷第七十六頁、第七十七頁，原審上訴卷第一四五頁、第一四六頁）；上開供述與
陳瑞枝、鍾政晃警詢所供當天佯稱打電話買安非他命，由劉美慧接聽而查獲被告情形
相符，而與其等第一審所供係打電話予「阿忠」不同，似屬不利於被告之證據，原判
決未說明不予採納之理由，遽以陳瑞枝、鍾政晃前後指訴有瑕疵而認被告犯罪不能證
明，顯有判決理由不備之違背法令。（二）、審理事實之法院，為明真相，對與待證
事實有重要關係，客觀上有調查之必要性，為認定事實與適用法律基礎之證據，均應
依法詳加調查，倘未予調查，或雖已加調查，而其內容尚欠明瞭者，即與未經調查之
情形無異，遽行判決，均屬依法應於審判期日調查之證據未予調查之違法。陳瑞枝、
鍾政晃於警詢供稱自民國八十七年四月起皆打0000000000行動電話予被告
或劉美慧購買安非他命施用，案發當天即同年六月二十五日亦打該電話；而被告於警
詢亦供該行動電話係以劉美慧之姐劉淑美名義申請等語（第一三０七三號偵查卷第七
頁反面、第八頁反面、第十頁反面）。但原審於更審前曾三度函查該行動電話用戶（
包括自八十七年六月二十五日以前）姓名及申請所填載資料，依台灣大哥大股份有限
公司函覆及所檢送之申請資料，係高松川自八十七年六月二十六日起至八月二十七日
租用，且係於同年六月二十日申請，並有承辦單位於同月二十三日蓋印之戳記（原審
上訴卷(一)第一二八頁、第一五三頁至第一五五頁、第二０四頁至第二０六頁、同上卷
(二)第一三六頁至第一三八頁）。究該行動電話於八十七年四月至同年六月二十五日有
無人使用，高松川於同年六月二十日申請，究係於何時開始使用？此攸關陳瑞枝、鍾
政晃及被告等人上開警詢供述之真實性，客觀上自有調查之必要，原審未進而調查釐
清，遽行判決，自有證據調查未盡之違法。以上，或係上訴意旨所指摘，或為本院得
依職權調查之事項，應認原判決仍有撤銷發回更審之原因。
據上論結，應依刑事訴訟法第三百九十七條、第四百零一條，判決如主文。
中　　　華　　　民　　　國　　九十三　　年　　　六　　　月　　二十四　　日
                              最高法院刑事第十一庭
                                  審判長法官  謝　俊　雄
                                        法官  蘇　振　堂
                                        法官  張　春　福
                                        法官  呂　丹　玉
                                        法官  呂　永　福
      右正本證明與原本無異
                                              書  記  官
中　　　華　　　民　　　國　　九十三　　年　　　七　　　月　　　一　　　日
                                                                        Ｂ
